【裁判字號】    91,易,191
【裁判日期】    920307
【裁判案由】    家庭暴力防治法
【裁判全文】
臺灣高雄地方法院刑事判決                          九十一年度易字第一九一號
    公  訴  人  臺灣高雄地方法院檢察署檢察官
    被      告  丙○○
右列被告因違反家庭暴力防治法案件，經檢察官提起公訴（九十年度偵字第二三七
九號）及移
臺南地方法院檢察署九十一年度偵字第二五八六號），本院判決如左：
    主  文
丙○○連續違反法院依家庭暴力防治法第十三條所為之禁止實施家庭暴力行為之裁定
，處有期徒刑肆月，如易科罰金，以參佰元折算壹日。
    事  實
一、丙○○與甲○○係夫妻，二人間具有家庭暴力防治法第三條第一款所定之家庭成
    員關係；丙○○曾於民國九十年四月二十三日經本院依家庭暴力防治法第十三條
    規定，以九十年度家護字第三四九號民事通常保護令裁定，令其不得對甲○○實
    施身體或精神上不法侵害之行為，亦不得直接或間接騷擾甲○○，該保護令有效
    期間為一年，經丙○○於同年月二十七日十九時許依法收受上開裁定後，雖明知
    該保護令內容，仍基於違反保護令之概括犯意，為下列行為：
  (一)於九十年九月二十八日九時許，在高雄市○○區○○街一二六號六樓住處，因與
    甲○○發生口角，即以拳、腳毆打甲○○頭部、胸部及手腳，致甲○○受有右耳
    後瘀傷、胸部挫傷、右上臂內側瘀傷、左大腿內側、右大腿外傷瘀傷等傷害（傷
    害部分業據撤回告訴）。
  (二)於九十年十月四日十五時五十分許，在高雄市○○區○○街一二六號六樓住處，
    丙○○因不滿甲○○多次前往任職之警局投訴，竟以拳、腳、椅子毆打甲○○，
    致其受有臉部血腫、左手六公分Ｘ六公分血腫、右膝五公分Ｘ四公分擦傷、左膝
    四公分擦傷等傷害（傷害部分業據撤回告訴）。
二、案經高雄市政府警察局楠梓分局報請臺灣高雄地方法院檢察署檢察官偵查起訴及
    移送併案審理。
    理  由
一、訊據被告丙○○固坦承已合法收受上開民事通常保護令，並分別於九十年九月二
    十八日九時許、同年十月四日十五時五十分許，在高雄市○○區○○街一二六號
    六樓住處，與告訴人甲○○發生爭執、拉扯，惟矢口否認有何違反保護令之犯行
    ，辯稱：甲○○的傷都不是我造成的，九月二十八日的傷是她跟慈芮髮廊老闆「
    張小玲」起衝突，而十月四日的傷則是她在楠梓火車站附近因停車位問題和二名
    女子發生衝突所致云云，惟查：
  (一)上開犯罪事實業據告訴人甲○○指訴綦詳，稱：九月二十八日九時許，在住處客
    廳，被告因懷疑我和慧本法師有曖昧關係，於是對我拳打腳踢，還拿椅子打我臉
    、腳、手臂、耳朵等處，那次我的耳朵被打得很嚴重，整個都腫了起來，因此我
    印象很深刻，我跟慈芮髮廊老闆「張小玲」是好友，我並未與她發生衝突，我的
    傷更不是和「張小玲」發生衝突而造成的；九十年十月四日當天，我都在家中看
    電視，準備看完電視要坐三點多的車去虎尾，並沒有去楠梓火車站，被告剛回來
    不久，就因為不滿我提出告訴一事跟我發生爭執，並用腳、手、椅子毆打我的臉
    、腳及手臂等處，還拉扯我的皮包，對我拳打腳踢等語（見本院九十一年五月八
    日、同年六月五日、九十二年二月十二日訊問筆錄，及九十年十月四日警詢筆錄
    ）；核與證人即被告與告訴人之女乙○○於九十一年九月二日本院訊問時証稱：
    我和哥哥、媽媽在九十年九月間離開爸爸搬到雲林，之前還住在高雄時，爸爸常
    打媽媽，爸爸只要一回家就會跟媽媽吵架並打她，一個禮拜大概有二、三次，我
    記不清楚九月二十八日爸爸有沒有打媽媽，也不記得那時候搬到雲林了沒，因為
    爸爸幾乎每次回家都會打媽媽，搬到雲林後，爸爸從來沒有在雲林打過媽媽，但
    有一次媽媽回來雲林時有說她被爸爸打，那次媽媽的臉腫得很厲害，手腳也都有
    瘀青等語大致相符；並有載明甲○○於九十年九月二十八日受有右耳後瘀傷、胸
    部挫傷、右上臂內側瘀傷、左大腿內側、右大腿外傷瘀傷等傷害；於同年十月四
    日受有臉部血腫、左手六公分Ｘ六公分血腫、右膝五公分Ｘ四公分擦傷、左膝四
    公分擦傷等傷害之健仁醫院所出具編號第0000000000號受理家庭暴力
    事件驗傷診斷書二紙，及甲○○受傷情形之照片二幀在卷可憑；被告嗣後雖改稱
    告訴人九月二十八日、十月四日所受傷害，係先後與「張小玲」、楠梓火車站附
    近不詳名籍之二名女子發生衝突所致，然此與被告於本院九十一年五月八日訊問
    時供承：九月二十八日當天曾與告訴人爭執、拉扯，可能因此造成她受傷，我不
    是故意要打她的；而十月四日當天，我因責怪甲○○到處投訴，影響我工作，所
    以與她發生口角，我那時是要跟她把錢拿回來，因而有拉扯，她可能是因此才受
    傷的云云；及於九十二年二月十二日本院訊問時稱：甲○○說她九月二十八日所
    受的傷是做清潔工作時跌倒造成云云，俱不相符，顯見被告所辯，僅係意圖脫罪
    所為卸責之詞，不足採信；綜上所述，本案事證明確，被告之犯行堪以認定。
二、按家庭暴力防治法所稱家庭暴力者，謂家庭成員間實施身體或精神上不法侵害之
    行為，同法第二條第一項定有明文；被告於收受民事通常保護令後，違反法院關
    於禁止其實施家庭暴力行為之裁定，核其所為係犯家庭暴力防治法第五十條第一
    款之違反法院依同法第十三條核發之通常保護令罪；被告先後二次違反保護令禁
    止實施家庭暴力行為裁定之行為，時間緊接，所犯罪名相同，顯係基於概括犯意
    為之，為連續犯，應從一重論處，並加重其刑。爰審酌被告係警務人員，猶知法
    犯法，於收受通常保護令後，漠視其效力，數度毆打告訴人，且矢口否認犯行，
    毫無悔意，及其犯罪原因、手段、所受刺激、所生實害等一切情狀，量處如主文
    所示之刑，並諭知易科罰金之折算標準。
三、公訴意旨另以：被告丙○○與甲○○二人係家庭暴力防治法第三條第一款所定之
    家庭成員關係；被告已於九十年四月二十七日十九時許收受臺灣高雄地方法院九
    十年度家護字第三四九號民事通常保護令，詎仍為下列違反保護令之行為，因認
    被告尚涉有違反法院依家庭暴力防治法第十三條核發之通常保護令罪嫌云云：
  (一)九十年六月二十五日四時許，被告剛下班回家，為告訴人甲○○要出門爬山一事
    發生爭執，即動手毆打告訴人心臟、臉部、耳朵等處。
  (二)於九十年十二月十七日二十一時四十分許，在高雄市○○區○○街一二六號六樓
    住處，丙○○要求甲○○補簽先前遺失之十二月份家庭費用領款收據，經甲○○
    拒絕，丙○○即作勢欲打人，致甲○○心生畏懼，不得不在領據上簽名，隨後又
    抓住甲○○之右手，強迫其按指印。
  (三)於九十一年一月二十日十六時許，葉東泰與甲○○相偕自雲林虎尾鎮返回高雄，
    途經台南縣北門鄉某不詳地點，因發生言語衝突，葉東泰遂向甲○○恫稱：「如
    果害我沒有工作，我也不會讓你好過」等語，而為言語騷擾。
四、按犯罪事實應依證據認定之，無證據不得推定其犯罪事實；不能證明被告犯罪者
    ，應諭知無罪之判決，刑事訴訟法第一百五十四條、第三百零一條第一項分別定
    有明文。而認定不利於被告之事實，須依積極證據，苟積極證據不足為不利於被
    告事實之認定時，即應為有利於被告之認定，更不必有何有利之證據，最高法院
    三十年上字第八一六號判例可資參照。
五、本件公訴人認被告涉有此部分犯行，無非係以告訴人之指訴及健仁醫院所出具之
    診斷證明書一紙，資為論據；惟被告堅詞否認有此部分犯行，辯稱：告訴人六月
    二十五日所受的傷，是他自己爬山時跌倒造成的；十二月份家庭費用領款收據是
    告訴人自願簽的，我沒有強迫他；九十一年一月二十日我也沒有恐嚇、騷擾告訴
    人等語，經查：
  (一)關於告訴人指訴其於九十年六月二十五日遭被告毆打成傷，雖據告訴人提出由健
    仁醫院所出具，載明其受有左眼角、雙側大腿瘀腫、右手臂抓傷等傷害之診斷證
    明書一紙；然關於經過情形，告訴人於九十一年十月七日本院訊問時指稱：九十
    一年六月二十五日四點多，我起床要去爬山，被告剛好下班回來，即誣指我跟法
    師有染，不讓我去爬山，並動手打我的心臟、臉部、耳朵等處，導致我受傷云云
    ；嗣於本院九十二年二月十二日訊問時卻改稱：當天中午我跟被告在火車站附近
    的台灣銀行相遇，被告看到我，就說有事跟我說，他一走過來，就用手抓住我的
    右手臂，指責我為何常常告他，又抓傷我左眼眶附近云云；其指訴顯然前後不一
    ，是否屬實，已非無疑；且告訴人所指與驗傷單記載之傷勢不符，實無法據為支
    持其指訴之證據；參以告訴人於本院九十二年二月十二日訊問時亦稱：驗傷單上
    記載雙側大腿瘀傷並非被告毆打的，而是我自已爬山受傷的等語，顯見被告所辯
    並非無據；從而，僅憑告訴人差異懸殊之指訴及與所訴不符之驗傷單，實無法遽
    以認定告訴人如驗傷單上所載之傷勢，係被告所造成。
  (二)按告訴人之告訴，係以使被告受刑事訴追為目的，是其陳述是否與事實相符，仍
    應調查其他證據以資審認，最高法院五十二年台上字第一三○○號判例參照；則
    本案告訴人雖指訴被告於九十年十二月十七日對其施以精神上、身體上不法侵害
    行為，強迫其在十二月份家庭費用領款收據上簽名及按指印；又於九十一年一月
    二十日向其嚇稱：「如果害我沒有工作，我也不會讓你好過」等言語騷擾云云，
    然亦自陳並無證人目睹上情，亦無證據可資證明；加以被告自始即堅決否認，且
    證人即九十一年一月二十日據報前往處理之台南縣佳里分局警員王福德亦到庭証
    稱：我到場時被告是坐在車上，當時被告及告訴人完全沒有交談，我也沒有看到
    被告有任何恐嚇或騷擾告訴人之行為等語；則依首開判例意旨，關於被告是否犯
    罪之證明既未達到足使通常之人均不致於有所懷疑之程度，而無從形成有罪之確
    信，根據「罪證有疑、利於被告」之證據法則，即不得遽為不利被告之認定。
  (三)綜上所述，被告所涉之前開犯行，既屬不能證明，復經本院調查亦無其他證據足
    認被告有何公訴人所指之前述違反民事通常保護令犯行，惟公訴意旨認此部分如
    成立犯罪，則與上開論罪科刑部分具有連續犯關係，屬於裁判上一罪，爰不另為
    無罪之諭知。
據上論斷，應依刑事訴訟法第二百九十九條第一項前段、家庭暴力防治法第五十條第
第一款，刑法第十一條前段、第五十六條、第四十一條第一項、罰金罰鍰提高標準條
例第二條，判決如主文。
中      華      民      國    九十二    年      三      月      七      日
                                  臺灣高雄地方法院刑事第四庭
                                  審判長  法  官    陳明富
                                          法  官    李代昌
                                          法  官    洪珮婷
右正本證明與原本無異。
如不服本判決，應於判決送達後十日內，向本院提出上訴狀。
                                      書記官    光聰
中      華      民      國    九十二    年      三      月      十      日


司法院資訊處製作；財團法人民間司法改革基金會備份。
